【裁判字號】    97,簡上,524
【裁判日期】    970731
【裁判案由】    詐欺
【裁判全文】
臺灣板橋地方法院刑事判決             97年度簡上字第524號
上  訴  人
即  被  告  乙○○
上列上訴人即被告因詐欺案件，不服本院97年度簡字第2489號中
華民國97年4 月1 日第一審判決（聲請簡易判決處刑案號：97年
度偵字第2577號）提起上訴，暨移送併案（臺灣板橋地方法院檢
察署97年度偵字第15324 號），本院管轄之第二審合議庭判決如
下︰
    主  文
上訴駁回。
    事實及理由
一、本案經本院審理結果，認原審以上訴人即被告乙○○所為係
    犯刑法第30條、第399 條第1 項之幫助詐欺罪，引用刑事訴
    訟法第449 條第1 項前段、第3 項、第454 條第2 項，刑法
    第28條、第30條第1 項前段、第2 項、第399 條第1 項、第
    47條第1 項、第41條第1 項前段，刑法施行法第1 條之1第1
    項、第2 項前段之規定，逕以簡易判決處刑，就被告所犯幫
    助詐欺罪，量處有期徒刑3 月，如易科罰金，以新臺幣1 千
    元折算1 日，認事用法並無違誤，量刑亦屬妥適，應予維持
    ，並引用原審判決書記載之事實、證據及理由（詳如附件）
    。
二、被告乙○○上訴意旨略以：伊患有精神分裂症，伊係因為聽
    到莫名之音訊叫伊將存摺、提款卡等物交給一位鄭先生，該
    位鄭先生稱伊會捐款給國家，案發當時伊正值發病中，無法
    控制自己之思想、行為云云。
三、經查：
(一)被告乙○○於民國96年10月下旬某日某時許，在臺北縣三重
    市○○街某處，以新臺幣3,000 元之代價，將其於郵局所開
    設帳號為00000000000000號帳戶之存摺、提款卡（含密碼）
    交予某真實姓名年籍均不詳，自稱「鄭先生」之成年男子使
    用等情，業據被告於警詢、偵訊及本院訊問、審理時自承不
    諱，而被害人甲○○嗣依不詳姓名之成年男子指示使用自動
    櫃員機轉帳之方式，各將12,785元、29,987元、29,987元，
    共72,759元分筆匯入被告乙○○之上開郵局帳戶乙節，亦據
    被害人甲○○於警詢、偵訊時指訴歷歷，並有被告乙○○郵
    局帳戶開戶資料1 紙、該帳戶自96年1 月10日至同年10月29
    日交易明細表1 份及被害人甲○○提出之自動櫃員機匯款執
    據3 張等在卷可稽。被害人甲○○轉帳後，該款項同日旋即
    遭人提領完畢，足認前揭帳戶確實流入詐騙集團成員手中，
    並作為實施詐欺取財犯罪之用。
(二)被告雖以前辭置辯，然被告自警詢及檢察官訊問時，從未主
    張或抗辯其於提供郵局帳戶存摺、提款卡（含密碼）予「鄭
    先生」時正值精神分裂症之病症發作時，而無法控制自己之
    思想、行為，且被告於警詢及檢察官訊問時，均能清楚供述
    本件幫助詐欺案件之相關細節，此有警詢筆錄、偵訊筆錄附
    卷可佐；又參以被告於本院訊問時亦自承：伊將郵局存摺及
    提款卡交給鄭先生，鄭先生給伊3,000 元，伊馬上去西門町
    漢口街吃焗烤，花了幾百元，剩下的錢放在皮包內慢慢用等
    語（詳本院卷第43頁），則以上開諸事證，已可認定被告行
    為當時精神狀況正常，神智清楚，與正常人無異，實難認定
    被告於犯本件幫助詐欺案件時係處於精神耗弱或心神喪失之
    情境，足見被告所謂因罹患精神分裂症，無法控制自己之思
    想及行為之辯解，尚無可取。因之，被告聲請傳喚精神科醫
    師到庭作證，以明其行為時之精神狀況乙節，核無必要，附
    此敘明。
四、核被告乙○○所為，係犯刑法第30條第1 項、第339 條第1
    項之幫助詐欺取財罪。而被告係基於幫助之犯意而為詐欺取
    財構成要件以外之行為，為幫助犯，爰依刑法第30條第2 項
    規定，依正犯之刑減輕之。查被告前因施用毒品案件，經臺
    灣士林地方法院以91年度士簡字第321 號簡易判決判處有期
    徒刑4 月確定，於93年3 月23日執行完畢，有臺灣高等法院
    被告前案紀錄表乙份在卷可稽，其於前案執行完畢後，5 年
    以內故意再犯本件有期徒刑以上之罪，為累犯，應依法加重
    其刑。原審依刑事訴訟法第449 條第1 項前段、第3 項，刑
    法第399 條第1 項、第30條第1 項前段、第2 項、第47條第
    1 項、第41條第1 項前段，刑法施行法第1 條之1 第1 項、
    第2 項前段予以論罪科刑，其認事用法並無違誤。至量刑部
    分，原審審酌被告犯罪之動機、目的、手段、危害、被害人
    受詐騙之金額，兼衡被告患有情感精神分裂症、高職畢業之
    智識程度等一切情狀，量處有期徒刑3 月，如易科罰金，以
    新臺幣1 千元折算1 日，量刑亦屬妥適。據此，本件原審認
    事用法並無違誤，及審酌被告上開各種情狀後所量定之刑期
    核無不當之處，被告上訴意旨為無理由，應予駁回。
五、至臺灣板橋地方法院檢察署97年度偵字第15324 號移送併辦
    意旨與本案係同一事實，業據本院審認如上，附此敘明。
據上論斷，應依刑事訴訟法第455 條之1 第1 項、第3 項、第36
8 條、第373 條，判決如主文。
本案經檢察官吳宗光到庭執行職務。
中    華    民    國    97    年    7     月    31    日
                  刑事第十七庭  審判長法  官  李幼妃
                                      法  官  張紹省
                                      法  官  鄭燕璘
以上正本證明與原本無異。
本件不得上訴。
                                      書記官  陳筱惠
中    華    民    國    97    年    7     月    31    日
附錄本案論罪科刑法條全文：
刑法第339條：
意圖為自己或第三人不法之所有，以詐術使人將本人或第三人之
物交付者，處五年以下有期徒刑、拘役或科或併科一千元以下罰
金。
以前項方法得財產上不法之利益或使第三人得之者，亦同。
前二項之未遂犯罰之。


司法院資訊處製作；財團法人民間司法改革基金會備份。
